最高法院刑事判決　　　　　　九十四年度台上字第七０一八號
　　上訴人　甲○○
　　　　　　丙○○
　　　　　　　　　　巷32弄1.
　　　　　　乙○○
　　　　　　　　　　巷13號
　　　　　　丁○○
上列上訴人等因常業詐欺案件，不服台灣高等法院高雄分院中華
民國九十四年八月十六日第二審判決（九十四年度上訴字第六六
三號，起訴案號：台灣高雄地方法院檢察署九十三年度偵字第一
五三０四、二二五五一號），提起上訴，本院判決如下：
    主  文
上訴駁回。
    理  由
按刑事訴訟法第三百七十七條規定，上訴於第三審法院，非以判
決違背法令為理由，不得為之。是提起第三審上訴，應以原判決
違背法令為理由，係屬法定要件。如果上訴理由狀並未依據卷內
訴訟資料，具體指摘原判決不適用何種法則或如何適用不當，或
所指摘原判決違法情事，顯與法律規定得為第三審上訴理由之違
法情形，不相適合時，均應認其上訴為違背法律上之程式，予以
駁回。本件原判決認定上訴人甲○○、丙○○、乙○○、丁○○
，與廖家揚、廖啟揚、林尹俊暨綽號「阿宏」、「蘆筍」、「阿
寶」等不詳姓名成年人（廖家揚、廖啟揚、林尹俊等人部分另案
偵查），共同基於常業詐欺、行使偽造私文書、冒充公務員行使
職權等之犯意聯絡，自民國九十二年十二月間起，由廖家揚、廖
啟揚為首，以假冒刑警查案之方式，騙取年邁榮民之存摺、印章
後，再由其中成員偽造提款單而盜領存款，詳如原判決附表一所
示。上訴人等因見有利可圖，乃於九十三年三月間自立門戶，賡
續上開常業詐欺等之犯意聯絡，備妥偽造之刑警證一張、車用無
線電二台及無線電天線一條，先由甲○○、丙○○自電話簿中蒐
錄可能為年邁榮民之姓名、電話，以中華電信公司「如意卡」之
行動電話門號，藉詞送貨或退稅，向接聽電話者詢問住址，並排
定時間、地點及行騙對象後，分別前往選定對象之住處，由丙○
○駕車在附近等候，丁○○、甲○○、乙○○則冒充刑警，佯稱
發現有歹徒盜領存款之情事，要求被害人備妥存摺、印章等物同
赴警察局查證，致被害人信以為真，至約定之地點見面，乙○○
即出示偽造之刑警證表明係刑警，再將被害人帶至丁○○駕駛之
小客車上。途中，丁○○、甲○○亦假冒刑警互相唱和，向被害
人騙取存摺、印章及提款密碼等資料，並乘機將存摺、印章拋出
車外；駕車尾隨之丙○○即撿拾存摺、印章至郵局或銀行偽造提
款單而冒領存款，得手後，以行電話通知丁○○等人讓被害人下
車，然後逃逸，共詐得新台幣二百二十八萬二千元，足以生損害
於警察機關及原判決附表一、二、三所示之郵局、銀行暨各該被
害人，詳如原判決事實欄一、(一)至(四)及附表二、三所示等情，爰
撤銷第一審關於上訴人等部分之判決，改判仍論處上訴人等共同
常業詐欺罪刑，已敘明其所憑之證據及認定之理由。所為論敘，
俱有卷存之證據資料可資覆按，從形式上觀察，並無判決違背法
令之情形存在。按刑法上之常業犯，係指反覆以同種類行為為目
的之社會活動之職業性犯罪而言；至於犯罪所得之多寡，是否恃
此犯罪為唯一之謀生職業，則非所問，縱令兼有其他職業，仍無
礙於該常業犯罪之成立。原判決以上訴人等反覆以上開方式向年
邁之榮民詐取存款，恃此為生，顯係以之為常業，已於理由內論
敘綦詳（見原判決第七面第十行至第十六行），並無乙○○上訴
意旨所稱判決不載理由之違法情形。而丁○○是否另有其他職業
，仍不影響其常業詐欺罪之成立，原審不為無益之調查，核與應
於審判期日調查之證據而未予調查之情形，難謂相當。又原判決
依刑法第三百四十條之規定，論上訴人等以常業詐欺罪，雖疏未
論列上訴人等係以犯刑法第三百三十九條第一項詐欺取財罪為常
業，僅理由之說明稍嫌簡略，於判決之本旨則顯無影響；警方未
查獲上訴人等供犯罪使用之偽造刑警證，尤無從動搖原判決綜合
全部卷證資料所為之事實認定，均不得執此任意指摘，而據為第
三審上訴之合法理由。再，依卷存之偵查筆錄，並無關於檢察官
事先同意證人保護法第十四條第一項規定事項之記載，自無該條
項減輕或免除其刑之適用，原判決未減輕上訴人等之刑，不生違
背法令之問題。上訴人等上訴意旨所稱各節，徒就原審採證認事
職權之適法行使，及判決內已明白論斷之事項，砌詞指摘，並為
單純事實上之爭執，均與法律規定得為第三審上訴理由之違法情
形，不相適合，其上訴為違背法律上之程式，應予駁回。本件上
訴既應從程序上為駁回之判決，乙○○上訴意旨另請求宣告緩刑
，本院無從審酌，併予敘明。
據上論結，應依刑事訴訟法第三百九十五條前段，判決如主文。
中　　華　　民　　國　九十四　年　 十二 　月　 十五 　日
                      最高法院刑事第二庭
                          審判長法官  紀　俊　乾
                                法官  黃　正　興
                                法官  陳　東　誥
                                法官  花　滿　堂
                                法官  陳　世　淙
      本件正本證明與原本無異
                                      書  記  官
中　　華　　民　　國　九十四　年　 十二 　月　 十九 　日
                                                      Ｅ
